臺灣臺中地方法院刑事判決
110年度易字第1066號
公  訴  人  臺灣臺中地方檢察署檢察官
被      告  袁湘翎


選任辯護人  林淑琴律師(法扶律師)
上列被告因毀棄損壞等案件，經檢察官提起公訴（110年度偵緝
字第146號），本院判決如下：
    主    文
袁湘翎犯恐嚇危害安全罪，處罰金新臺幣捌仟元，如易服勞役，
以新臺幣壹仟元折算壹日。
    犯罪事實
一、袁湘翎與蔡宛玲之哥哥楊呈盛(原名：蔡呈盛)有金錢借貸關
    係，楊呈盛所積欠之債務原由蔡宛玲代為償還，嗣因蔡宛玲
    已無力償還，並自認對楊呈盛之債務無償還義務，故對袁湘
    翎與楊呈盛均避不見面。袁湘翎遂於民國109年8月2日下午1
    1時34分許，與楊呈盛、蔡瀚霆、楊葆銘、陳治瑋等人(均未
    據起訴)前往蔡宛玲男友之母親古怡如位在臺中市大甲區之
    住處(地址詳卷，下稱本案住處)，欲找蔡宛玲理論，詎袁湘
    翎(所涉侵入住宅、毀損罪嫌部分，業據撤回告訴，由本院
    不另為不受理之諭知，詳後述)竟基於恐嚇危害安全之犯意
    ，對蔡宛玲恫稱：「最好你都躲在裡面不要出來，不要被我
    抓到」等加害身體、自由之言語，致在本案住處客廳之蔡宛
    玲聽聞後心生畏懼，致生危害於身體、自由之安全。嗣經警
    獲報後，循線查悉上情。
    理    由
壹、程序方面
　　本判決所引用被告袁湘翎以外之人於審判外之陳述，檢察官
    、被告及辯護人於本院審理時對於證據能力均不爭執，迄於
    言詞辯論終結前亦未聲明異議(本院卷第68頁至第70頁、第3
    19頁、第320頁)，本院審酌上開證據資料作成時之情況，尚
    無違法不當及證明力明顯過低之瑕疵，而認為以之作為證據
    應屬適當，依刑事訴訟法第159條之5規定，均有證據能力。
貳、實體方面　　
一、認定犯罪事實所憑之證據及理由
　㈠訊據被告固不否認於上開時間、地點，對告訴人蔡宛玲稱「
    最好你都躲在裡面不要出來，不要被我抓到」等語，惟矢口
    否認有何恐嚇危害安全之事實，辯稱：我沒有恐嚇之意，蔡
    宛玲跟我和解，代表她當時沒有害怕云云(本院卷第67頁、
    第318頁)；辯護人則為被告辯護稱：被告並無恐嚇故意，告
    訴人蔡宛玲實際上未因被告行為有危害於安全，且告訴人蔡
    宛玲已與被告達成和解仍為與事實相反之陳述，顯係以被告
    受刑事追訴為目的，不得作為唯一之證據，請為無罪判決云
    云(本院卷第337頁)。經查：
　⒈被告與告訴人蔡宛玲之哥哥楊呈盛有金錢借貸關係，楊呈盛
    所積欠之債務原由告訴人蔡宛玲代為償還，嗣因告訴人蔡宛
    玲已無力償還，並自認對楊呈盛之債務無償還義務，故對被
    告與楊呈盛均避不見面。被告遂於109年8月2日下午11時34
    分許，與楊呈盛、蔡瀚霆、楊葆銘、陳治瑋等人前往本案住
    處，欲找告訴人蔡宛玲理論，被告並對告訴人蔡宛玲稱：「
    最好你都躲在裡面不要出來，不要被我抓到」等情，經證人
    即告訴人蔡宛玲、證人古怡如、陳俊偉、楊呈盛、楊葆銘證
    述在卷(偵卷第45頁至第48頁、第55頁至第61頁、第69頁至
    第71頁、偵緝卷第41頁至第43頁、第59頁至第62頁、本院卷
    第119頁至第151頁)，且有古怡如、蔡宛玲、陳俊偉指認犯
    罪嫌疑人紀錄表、監視器翻拍照片3張在卷可稽(偵卷第49頁
    至第53頁、第63頁至第67頁、第73頁至第83頁、第91頁至第
    93頁)，且為被告所不爭執(本院卷第67頁、第70頁、第71頁
    、第318頁)，此部分事實，首堪認定。
　⒉被告對告訴人蔡宛玲稱「最好你都躲在裡面不要出來，不要
    被我抓到」等語，乃對告訴人蔡宛玲惡害之通知，且致告訴
    人蔡宛玲心生畏懼：
　⑴恐嚇罪，所稱以加害生命、身體、自由、名譽、財產之事，
    恐嚇他人者，係指以使人生畏怖心為目的，而通知將加惡害
    之旨於被害人而言（最高法院52年台上字第751號裁判意旨
    參照）。又刑法第305條恐嚇危害安全罪之構成要件，於行
    為人主觀意圖上，只要行為人對於惡害之內容具有認識，即
    得謂有恐嚇之故意，至行為人對於惡害實際發生之可能性，
    有無實現惡害之意思及其最終之目的或動機何在，均在所不
    問。至於惡害通知之方法，亦無限制，無論明示之言語、文
    字、動作或暗示其如不從將加危害，苟已足使對方理解其意
    義之所在，並足以影響其意思之決定與行動自由者均屬之。
　⑵證人即告訴人蔡宛玲於警詢證稱：當天被告叫我還錢，並稱
    最好都躲在裡面不要出來，不要被她抓到，我覺得被告恐嚇
    取財等語(偵卷第60頁)；偵訊時證稱：當天被告要我還錢，
    並說最好你都躲在裡面不要出來，不要被我抓到，當天我都
    在房子裡面，沒有出來等語(偵緝卷第43頁)；審判中證稱：
    當天被告有說最好你都躲在裡面不要出來，不要被我抓到，
    我躲在本案住處客廳，不想讓被告看到，我有看到被告當時
    很兇惡的表情，好像非抓到不可，被告講這句話我心裡感到
    害怕等語(本院卷第128頁至第131頁)。由案發當時被告與楊
    呈盛一行人前往本案住處欲與告訴人蔡宛玲理論之情形，堪
    認被告對告訴人蔡宛玲因為債務避不見面乙情相當不滿，遂
    對告訴人蔡宛玲稱「最好你都躲在裡面不要出來，不要被我
    抓到」等語，依社會通念，該言詞不善並具有警告意味，寓
    有危害他人身體、自由安全之意涵，在此情形下，一般人確
    實會因被告之言語感到恐懼，此由證人古怡如於審判中證稱
    案發當時其叫告訴人蔡宛玲去後面躲著不要出來等語(本院
    卷第124頁)，亦足佐證。而被告為智識正常之成年人，自能
    認知其對著告訴人蔡宛玲為如此言語，將使告訴人蔡宛玲心
    生畏懼，卻仍為之，可認被告主觀上係基於恐嚇之犯意所為
    。復依告訴人蔡宛玲上開證述可知，被告所為上開言語，確
    使其心生畏懼，由其持續躲在屋內之反應，更足徵其所言害
    怕等語非虛；且被告於偵訊時供稱：當天我有看到蔡宛玲在
    屋子裡面，說她很害怕等語(偵緝卷第23頁)，亦足以佐證告
    訴人蔡宛玲證述有所憑據。從而，被告對告訴人蔡宛玲稱「
    最好你都躲在裡面不要出來，不要被我抓到」等語，對告訴
    人而言，確為現在即將發生或隨即可能發生之惡害，也足以
    使告訴人明瞭其意義而心生畏怖，告訴人並因此心生畏懼，
    被告行為該當恐嚇危害安全之要件，要無疑義。
　⒊被告及辯護人所辯不足採之理由：
    被告、辯護人雖稱被告無恐嚇之意云云，惟此部分業據本院
    論述如前，所辯要無可採。另告訴人蔡宛玲事後和解乃是訴
    訟上行為之行使，無從以此反推告訴人蔡宛玲案發當時未心
    生畏懼，被告此部分辯解亦屬無據。此外，辯護人稱告訴人
    蔡宛玲實際上未因被告行為有危害於安全云云，惟恐嚇危害
    安全罪以使人畏怖為目的，為惡害之通知，受通知人因心生
    畏懼而有不安全感，即該當構成要件，不以客觀上發生實際
    的危害為必要；再本院非以告訴人蔡宛玲之指述作為認定被
    告有罪之唯一依據，故辯護人上開所辯亦無足採。
　㈡綜上，本案事證明確，被告所辯顯屬事後卸責之詞，不足採
    信。本案事證明確，被告犯行堪以認定，應依法論科。
二、論罪科刑之理由
　㈠核被告所為，係犯刑法第305條之恐嚇危害安全罪。
　㈡爰審酌被告不思以理性方式，率爾為上開恐嚇犯行，所為不
    該。另衡及被告犯後未能面對己過，惟事後已與告訴人蔡宛
    玲和解，告訴人蔡宛玲並具狀撤回告訴等情，有撤回告訴狀
    1紙在卷可參(本院卷第219頁)，雖因恐嚇危害安全罪非告訴
    乃論之罪而無法撤回，但應可認告訴人蔡宛玲就本案有不追
    究之意，並考量被告犯罪動機、目的、手段、告訴人蔡宛玲
    所受侵害之程度等情節；與被告前科素行，有臺灣高等法院
    被告前案紀錄表1份在卷可參(本院卷第327頁至第330頁)，
    與被告患有躁鬱症之身體狀況，有童綜合醫療社團法人童綜
    合醫院一般診斷證明書1紙在卷可參(本院卷第75頁)，及被
    告自陳國中肄業，目前依靠身心障礙、低收入戶補助生活，
    需扶養1名幼子等一切情狀(本院卷第323頁)，量處如主文所
    示之刑，並諭知易服勞役之折算標準。
  ㈢辯護人雖於審判中另稱若認被告有罪，請予被告緩刑等語(本
    院卷第317頁、第324頁)。惟查，被告前因詐欺案件，經臺
    灣屏東地方法院以107年度原訴字第48號判決判處有期徒刑8
    月，緩刑3年，並應於緩刑期內向指定之政府機關、政府機
    構、行政法人、社區或其他符合公益目的之機構或團體提供
    60小時之義務勞務，且應接受法治教育課程6場次，於109年
    1月15日確定在案等情，有前開被告前案紀錄表1份在卷可按
    。是於本院宣判時，被告不符合刑法第74條第1項第1款「未
    曾因故意犯罪受有期徒刑以上刑之宣告者」、或第2款「前
    因故意犯罪受有期徒刑以上刑之宣告，執行完畢或赦免後，
    5年以內未曾因故意犯罪受有期徒刑以上刑之宣告者」之宣
    告緩刑要件，無從宣告緩刑，併予敘明。
三、沒收
    扣案棒球棍1支，被告稱非其所有等語(本院卷第322頁)，又
    本件被告所涉毀損部分經本院不另為公訴不受理之諭知(詳
    後述)，起訴書復未聲請就扣案棒球棍宣告沒收，故不予宣
    告沒收。
四、不另為不受理諭知部分
  ㈠公訴意旨另以：被告於上開時間，基於侵入住宅之犯意，無
    故進入本案住處叫囂，且基於毀損之犯意，持鋁製球棒毀損
    告訴人古怡如所有之車牌號碼000-0000號、告訴人蔡宛玲所
    有之車牌號碼000-0000號自用小客車，因認被告亦涉犯刑法
    第306條之無故侵入他人住宅、第354條毀損罪嫌。
  ㈡告訴乃論之罪，告訴人於第一審辯論終結前，得撤回其告訴
    ；告訴經撤回者，法院應諭知不受理之判決，刑事訴訟法第
    238條第1項、第303條第3款定有明文。
  ㈢經查，公訴意旨認被告另涉犯刑法第306條之無故侵入他人住
    宅、第354條毀損罪嫌，而依同法第308條第1項及第357條之
    規定，均需告訴乃論。因告訴人2人已於第一審辯論終結前
    撤回告訴，有撤回告訴狀2紙在卷可稽（本院卷第219頁、第
    221頁），揆諸前揭說明，本應就上開部分諭知不受理之判
    決，惟被告所涉無故侵入他人住宅、毀損行為，與前開論罪
    之恐嚇危害安全犯行，在自然意義上雖非完全一致，然犯罪
    時間、地點密接，係基於對告訴人蔡宛玲不滿之同一原因、
    目的所為，且有行為之局部同一性，各行為間具有不可分割
    之事理上關聯性，應認與上開恐嚇危害安全罪之間，有想像
    競合犯之裁判上一罪關係，公訴意旨認應分論併罰，尚有誤
    會，爰均不另為公訴不受理之諭知。　
據上論斷，應依刑事訴訟法第299條第1項前段，判決如主文。　
本案經檢察官康存孝提起公訴，檢察官張依琪、林煒容、林文亮
到庭執行職務。 
中　　華　　民　　國　　111 　 年　　11　　月　　22　 日
                  刑事第十一庭 法  官  黃麗竹 
以上正本證明與原本無異。
如不服本判決應於收受送達後20日內向本院提出上訴書狀，並應
敘述具體理由；其未敘述上訴之理由者，應於上訴期間屆滿後20
日內向本院補提理由書（均須按他造當事人之人數附繕本）「切
勿逕送上級法院」。
告訴人或被害人如不服判決，應備理由具狀向檢察官請求上訴，
上訴期間之計算，以檢察官收受判決正本之日起算。
                       　　　　書記官  姚志鴻
中　　華　　民　　國　　111 　 年　　11　　月　　22　 日
附錄本案論罪科刑法條全文：
中華民國刑法第305條
以加害生命、身體、自由、名譽、財產之事恐嚇他人，致生危害
於安全者，處2年以下有期徒刑、拘役或9千元以下罰金。